【裁判字號】    90,上更(一),155
【裁判日期】    900628
【裁判案由】    懲治走私條例
【裁判全文】
臺灣高等法院刑事判決                          九十年度上更(一)字第一五五號
    上  訴  人
    即  被  告  甲○○
    選任辯護人  洪志文
                梁裕勝
右上訴人因違反懲治走私條例等案件，不服臺灣基隆地方法院八十九年度訴字第三七
○號，中華民國八十九年七月十八日第一審判決（起訴案號：臺灣基隆地方法院檢察
署八十九年度偵字第一二七一號），提起上訴，本院判決後，經最高法院發回，本院
更為判決如左：
    主  文
原判決撤銷。
甲○○運送私運管制物品進口逾公告數額之走私物品，累犯，處有期徒刑柒月。
扣案之如附表所示未貼專賣憑證洋菸（包括其商標包裝紙）均沒收。
    事  實
一、甲○○於民國八十五年間，因違反臺灣省內菸酒專賣暫行條例案件，經臺灣臺北
    地方法院判處有期徒刑六月確定，甫於八十五年七月十七日易科罰金執行完畢。
    猶不知悔改，明知如附表所示之未貼專賣憑證之洋菸，係不詳姓名綽號「阿南」
    之成年男子於不詳時地一次私運進口，完稅價格共計新臺幣（下同）一百三十四
    萬四千二百二十元，已逾十萬元之公告數額之走私物品，乃為販賣營利，於八十
    九年三月九日上午，在臺北縣樹林市○○街附近，以每箱一萬二千元之價格，向
    「阿南」販入該批洋菸，並將之運載至其所承租座落於臺北縣樹林市○○街三十
    六巷六號（承租名義人為不知情之乙○○）之倉庫內存放，擬分批販售予臺北縣
    境內各處之檳榔攤得利。惟未及銷售，旋經警於翌（十）日上午十一時許，在上
    開倉庫當場查獲，並扣得如附表所示之洋菸（包括其商標包裝紙，品名、數量均
    詳如附表所示）。
二、案經基隆市警察局移送臺灣基隆地方法院檢察署檢察官偵查起訴。
    理  由
一、右揭事實，業據上訴人即被告甲○○於警訊、偵查中，及本院受命法官九十年四
    月二十四日調查時坦承不諱（見警局卷第三頁、偵查卷第十八頁背面至第十九頁
    ）。而被告被查獲放置如附表所示未貼專賣憑證之系爭洋菸之地點，係被告與友
    人乙○○，為合夥經銷飲料而租用，租期自八十八年十一月十五日至八十九年五
    月十四日，由乙○○具名承租等情，復據證人乙○○及房東張國雄證實。並有如
    附表所示之系爭洋菸扣案，及扣押物品表一紙、被查獲當時之現場照片十二張、
    房屋租賃契約書一紙附卷可資佐證。又如附表所示之系爭洋菸，完稅價格為一百
    三十四萬四千二百二十元，亦有財政部基隆關稅局八十九年六月二十日基普緝字
    第八九一○三六六五號函在卷可稽，顯已逾懲治走私條例公告管制物品項目及其
    數額丙項之數額。而參諸被告自獲案之初起，即一再供稱係同時買進，再依卷附
    照片所示，系爭洋菸之防水包裝，形式一致，可知被告所販入之系爭洋菸，應係
    一次私運進口之走私物品無誤。本件事證明確，被告犯行堪以認定，應予依法論
    科。
三、按未貼專賣憑證之菸類，不得販賣，臺灣省內菸酒專賣暫行條例第三十條第一項
    定有明文；其以營利之意思，販入或販出，即為販賣（最高法院二十五年非字第
    一二三號判例意旨參照）。被告為販賣未貼專賣憑證之菸類圖利，而販入如附表
    所示之系爭洋菸，雖未及售出即被查獲，然既已販入，核其所為，係犯臺灣省內
    菸酒專賣暫行條例第三十七條第五款之罪。至於被告運送系爭洋菸之走私物品，
    核係犯懲治走私條例第三條第一項之運送走私物品罪。所犯上開二項罪名，有方
    法結果之牽連關係，應從較重之懲治走私條例第三條第一項運送走私物品罪處斷
    。公訴意旨雖以被告係犯懲治走私條例第三條第一項銷售走私物品罪，然查，被
    告販入系爭洋菸，將之運送至所承租之倉庫後，並未著手銷售，即遭查獲，尚非
    屬該項銷售走私物品罪，惟因基本事實相同，法院於不妨害事實同一之範圍內，
    得自由認定事實，適用法律，而變更檢察官所引應適用之法條（最高法院三十年
    度上字第一五七四號判例意旨參照），爰予變更起訴法條為臺灣省內菸酒專賣暫
    行條例第三十七條第五款。至於運送走私物品罪部分，雖未據檢察官提起公訴，
    惟與已起訴之前開販賣未貼專賣憑證之菸類部分，有牽連犯之裁判上一罪關係，
    本院亦得併予審究，附此敘明。查被告於八十五年間，因違反臺灣省內菸酒專賣
    暫行條例案件，經臺灣臺北地方法院判處有期徒刑六月確定，甫於八十五年七月
    十七日易科罰金執行完畢，有全國前案紀錄表在卷可按，其於執行完畢五年以內
    再犯有期徒刑以上之本罪，為累犯，應加重其刑。
三、原審予以論科，固非無見，惟：
（一）被告並未自八十八年九月間起，多次向「阿南」販入走私洋菸出售得利（詳如
      後述），乃誤認被告有該部分犯行。
（二）漏未審酌被告涉犯臺灣省內菸酒專賣暫行條例第三十七條第五款之罪，及懲治
      走私條例第三條第一項運送走私物品罪，有所未洽。
（三）就扣案如附表之系爭洋菸，誤依刑法第三十八條第一項第二款，為沒收之宣告
      ，亦有未合。
    被告上訴意旨徒以原審量刑過重云云，指摘原判決不當，雖無足取，但原判決既
    有可議，自應由本院予以撤銷改判。爰審酌被告已有同類犯罪前科（涉犯臺灣省
    內菸酒專賣暫行條例第三十七條第五款之罪，有卷附其全國前案紀錄表可憑），
    乃為攫取暴利，再度觸法，殊有不該，被告選任辯護人雖以被告家有高齡老母待
    照顧，請求量處得易科罰金之刑，惟被告前次犯罪所處之有期徒刑六月，經易科
    罰金後，對其並無警惕作用，為免其藉詞一再犯罪，經綜核其品行、犯罪動機、
    目的、手段、所生危害、所得財物及犯罪後之態度等一切情狀，量處有期徒刑七
    月，以昭炯戒。
四、扣案之如附表所示未貼專賣憑證之洋菸，包括其商標包裝紙，均應依臺灣省內菸
    酒專賣暫行條例第四十條第一款、第四款規定沒收。
五、公訴意旨另以：被告自八十八年九月間起，連續多次在臺北縣樹林市○○街附近
    販入走私進口之未貼專賣憑證洋菸，將之運送至所承租之前開三德街倉庫內存放
    ，而分批販售予臺北縣境內各處之檳榔攤得利；嗣於八十九年三月間所販入者，
    亦有販售之情事云云。然查：
（一）訊據被告堅詞否認自八十八年九月間起，有販入走私進口之未貼專賣憑證洋菸
      出售得利之犯行，辯稱；伊僅在八十九年三月九日販入一次，即如附表所示之
      系爭洋菸，尚未出售，即遭查獲等語。
（二）檢察官之認定被告係自八十八年九月間起有販賣犯行，無非根據被告於偵查中
      最後一次訊問時，曾自白「我去年（八十八年九月份）即開始將未稅洋菸賣給
      檳榔攤，是在板橋、樹林一帶之檳榔攤販售」等詞（見偵查卷第二十四頁背面
      ）。又被告於本更審前次審理時，亦對於該部分犯行自承有其事（見本院上訴
      字卷第十九頁）。惟除該項被告自白之外，並無任何積極事證可資證明，是尚
      不足以被告之自白，為其有該部分犯行之唯一證據。
（三）被告被查獲放置系爭洋菸之三德街倉庫，其租期係自八十八年十一月十五日起
      等情，已如前述，並有房屋租賃契約書一紙附卷可證。則公訴意旨指被告自八
      十八年九月間起，即將販入之未貼專賣憑證洋菸運至該處存放，亦顯與事證不
      符。
（四）至於被告於八十九年三月九日所販入之系爭洋菸，尚未及出售，即遭查獲，已
      據被告自警訊時陳明，且迄今前後供詞一致，此外，復查無實際出售之犯行，
      依罪疑利益歸被告之原則，自難遽認被告已有出售之犯行。
    從而，公訴意旨所稱被告該部分犯行，尚不能證明被告犯罪。惟此部分犯行與前
    開經認定有罪之臺灣省內菸酒專賣暫行條例第三十七條第五款之罪部分，為同一
    基本事實，且與運送走私物品罪部分有牽連犯之關係，屬裁判上一罪，爰不另為
    無罪之諭知。
據上論斷，應依刑事訴訟法第三百六十九條第一項前段、第三百六十四條、第二百九
十九條第一項前段、第三百條，懲治走私條例第三條第一項、第十一條，臺灣省內菸
酒專賣暫行條例第三十七條第五款、第四十條第一款、第四款，刑法第十一條、第五
十五條、第四十七條，罰金罰鍰提高標準條例第一條前段，判決如主文。
本案經檢察官謝英民到庭執行職務。
中      華      民      國        九十    年      六    月    二十八    日
                              臺灣高等法院刑事第五庭
                                  審判長法  官  曾  德  水
                                        法  官  楊  貴  雄
                                        法  官  林  立  華
右正本證明與原本無異。
如不服本判決應於收受送達後十日內向本院提出上訴書狀，其未敘述上訴之理由者並
得於提起上訴後十日內向本院補提理由書（均須按他造當事人之人數附繕本）。
                                        書記官  廖  月  女
中      華      民      國    九十    年    六      月      二十八      日
附錄本案論罪科刑法條全文：
懲治走私條例第三條第一項：
運送﹑銷售或藏匿前條第一項之走私物品者，處五年以下有期徒刑﹑拘役或科或併科
新臺幣九萬元以下罰金。
臺灣省內菸酒專賣暫行條例第三十七條第五款：
有左列各款行為之一者，處一年以下有期徒刑、拘役或科或併科五千元以下罰金。
五、違反第三十條之規定，販賣或轉讓未貼專賣憑證之菸類或酒類者。
（罰金額度已提高為五倍）
附表：
編號    品    名          數    量
一      DAVIDOFF          二萬三千五百包（即四十七箱）
二      MILD SEVEN        五萬一千包（即一０二箱）
三      SEVEN STARS       六千五百包（即十三箱）


司法院資訊處製作；財團法人民間司法改革基金會備份。
